臺灣板橋地方法院刑事判決　　　　　　　　　　　　九十三年度交簡上字第二０號
　　上　訴　人　臺灣板橋地方法院檢察署檢察官
　　上　訴　人
　　即　被　告　甲○○
右列上訴人因被告過失傷害案件，不服本院中華民國九十三年二月二十七日第一審刑
事簡易判決〔九十三年度交簡字第五０號，聲請簡易判決處刑書案號：臺灣板橋地方
法院檢察署九十二年度偵字第二０一０五號〕，提起上訴，本院管轄第二審之合議庭
判決如左：
    主  文
上訴駁回。
    事  實
壹、甲○○考領有職業小型車駕駛執照，平日以駕駛牌照號碼Ｍ六─三二九號營業小
    客車載送乘客為業，係從事駕駛業務之人。民國〔下同〕九十二年六月三十日中
    午一時十分許，甲○○駕駛上開小客車，沿臺北縣板橋市縣○○道往臺北市方向
    行駛，途經縣民大道與南雅南路交岔路口，欲左轉駛入南雅南路時，本應注意車
    前狀況，隨時採取必要之安全措施，且應注意轉彎車應讓直行車先行，依當時係
    日間自然光線、天候晴、視距良好，柏油路面乾燥、無缺陷，道路無障礙物等情
    ，亦無不能注意之情事，竟疏未注意對向車道直行車之動向，直接左轉駛入該交
    岔路口內之來車道欲左轉，適有丙○駕駛牌照號碼ＦＣＷ─三四三號重型機車由
    同一交岔路口對向之縣民大道駛入交岔路口，二人皆一時煞停、閃避不及，甲○
    ○駕駛之小客車車頭懸掛車牌處與丙○騎乘機車之左前車身〔左前方向燈部位〕
    ，遂於該交岔路口內發生撞擊，丙○人車倒地，受有頸部扭傷合併頸神經及頸髓
    損傷、頸椎第三、四節間及第六、七節椎間盤突出症、多處牙齒折斷等傷害。適
    有二名警員巡邏行經該處發現本件事故及甲○○為肇事者，並通知救護車將丙○
貳、案經被害人丙○訴由臺灣板橋地方法院檢察署檢察官偵查後聲請以簡易判決處刑
    。
    理  由
壹、本件訴辯雙方主要爭點及所執之證據方法:
    一、公訴人認被告涉右揭犯嫌係以：〔一〕詰問證人丙○。〔二〕詰問證人乙○
        ○。〔三〕亞東醫院診斷證明書。〔四〕道路交通事故調查報告表、交通事
        故談話紀錄表、交通事故現場圖、現場照片。〔五〕告訴人之指訴。〔六〕
        被告於警詢、偵訊時之自白等為據，因認被告涉刑法第二百八十四條第二項
        前段業務過失傷害犯嫌；公訴人於原審判決後據告訴人之請求提起上訴，係
        以：被告尚未與告訴人達成和解，迄未賠償告訴人，原審量處被告有期徒刑
        肆月，似嫌過輕等為由。
    二、被告於原審判決後提起上訴，主要之爭點有：〔一〕案發之際，伊〔被告〕
        所駕車輛已達右揭岔口中心處開始左轉，直行之告訴人所駕車輛應讓伊〔被
        告〕車先行〔參見被告所具上訴理由狀〕；嗣自白「我承認有過失。」〔參
        見本院審判筆錄第三頁〕。〔二〕本件車禍肇因於告訴人所駕車輛違規行駛
        中間快車道〔參見被告所具上訴理由狀〕；嗣主張告訴人未注意車前狀況肇
        致本件車禍〔參見本院九十三年三月二十九日準備程序筆錄〕。〔三〕原審
        量刑過重等；被告就上訴所執爭點，未舉出何種證據方法供調查審酌。
貳、關於右揭證據方法之證據能力：
    按「被告以外之人於審判外之言詞或書面陳述，除法律有規定者外，不得作為證
    據。」，刑事訴訟法第一百五十九條第一項定有明文。又「被告以外之人於檢察
    事務官、司法警察官或司法警察調查中所為之陳述，與審判中不符時，其先前之
    陳述具有較可信之特別情況，且為證明犯罪事實存否所必要者，得為證據。」，
    復為刑事訴訟法第一百五十九條明定。質言之，被告以外之人於檢察事務官、司
    法警察官或司法警察調查中所為之陳述，與審判中『相符』時，逕執其等於審判
    中之陳述為據即足。是關於被告以外之人『先前陳述何處與審判中不符？』、『
    何以先前之陳述具有較可信之特別情況？』、『何以先前陳述與審判中不符部份
    為證明犯罪事實存否所必要？』等情，主張及釋明之責，在舉證之一方；告訴人
    丙○於九十二年九月三日曾於檢察事務官調查中為陳述〔參見九十二年度發查字
    第三六五一號卷第三頁〕，亦曾於司法警察調查中陳述〔參見九十二年度偵字第
    二０一０五號卷第八頁至第十二頁、第二四頁〕，公訴人舉之為據，惟既未主張
    、復未釋明前情，按諸刑事訴訟法第一百五十九條第一項規定，告訴人丙○於檢
    察事務官、司法警察調查中所為之陳述無證據能力。
參、本院關於事實之判斷：
    一、右揭事實，業據告訴人丙○於偵訊時指訴歷歷〔參見偵卷第三八頁背面、第
        三九頁正面〕，核與被告於本院審理時自白「我承認有過失。」〔參見本院
        審判筆錄第三頁〕，暨證人丙○、乙○○來院結證情節，互核相符，復有〔
        一〕亞東醫院診斷證明書。〔二〕道路交通事故調查報告表、交通事故談話
        紀錄表、交通事故現場圖，暨現場照車片等足資佐證，堪認告訴人指訴被害
        情節，與事實相符，足為認定右開事實之依據。且查：
        〔一〕「轉彎車應讓直行車先行。但直行車尚未進入交岔路口，而轉彎車已
              達中心處開始轉彎，直行車應讓轉彎車先行。」，固為道路交通安全
              規則第一百零二條第一項第六款明定，惟同條項第四款復明定「左轉
              彎時，應距交岔路口三○公尺前顯示方向燈或手勢，行至交岔路口中
              心處左轉，並不得占用來車道搶先左轉。」。質言之，左轉彎車依規
              定行至交岔路口中心處開始左轉，而直行車尚未進入交岔路口時，直
              行車始應讓轉彎車先行。惟若，左轉彎車未達交岔路口中心處即搶先
              左轉，路權即不在左轉彎車；本院審理時，公訴人詢被告：「轉彎時
              有無過中心線〔處〕再轉彎？」，被告直言：「不可能到中心線〔處
              〕再轉，我還『沒有到中心線〔處〕就左轉。」〔參見本院審判筆錄
              第十六頁〕，核與證人丙○來院結證：「對方〔指被告〕轉太快，就
              撞到我，... 。路口我已過了參分之貳，是對方轉太快。」、「對方
              計程車轉彎角度『很小』」〔參見本院審判筆錄第五頁〕，貳者互核
              相符，凡此情節，堪認被告『未達交岔路口中心處即搶先左轉』，按
              諸前述，路權即不在被告之『左轉彎車』；被告主張「直行之告訴人
              所駕車輛應讓伊〔被告〕車先行」云云，即有誤會。
        〔二〕次按機器腳踏車「在未劃分快慢車道之道路，得在最外側二車道行駛
              」、「在已劃分快慢車道之道路，雙向道路得在最外側快車道及慢車
              道行駛；單行道道路得在慢車道及與慢車道相鄰之快車道行駛。」，
              道路交通安全規則第九十九條第一項第一款前段、第二款定有明文。
              查案發當日，告訴人丙○行車方向「未過南雅南路時，是貳個快車道
              ，壹個慢車道，過紅綠燈後，縮為貳個車道。」，業據證人丙○來院
              結證在卷〔參見本院審判筆錄第八頁〕，復有現場照片附偵查卷足參
              ，告訴人於案發之際駕駛事實欄所示機車，原得行駛最外側快車道及
              慢車道；被告主張『告訴人所駕車輛違規行駛中間快車道。』云云，
              即非可信，其據所主張上情，汎言告訴人行駛中間快車道肇致本件車
              禍等情，殊嫌無據。
        〔三〕被告另主張告訴人未注意車前狀況肇致本件車禍。惟本院請被告提證
              明所答辯要旨之證據方法及待證事實時，被告答稱：「沒有。」〔參
              見本院九十三年三月二十九日準備程序筆錄〕，即不能為有利於被告
              之認定。
    二、本件事證明確，被告之右開犯行，堪予認定。
肆、被告於駕駛上開營業小客車載客營業之際，因過失肇事致告訴人受傷，核其所為
    ，係犯刑法第二百八十四條第二項前段之業務過失傷害人罪。原審審酌被告過失
    程度，告訴人傷情非輕，被告迄今仍未與告訴人達成民事和解等一切情狀，依刑
    事訴訟法第四百四十九條第一項前段、第三項，刑法第二百八十四條第二項前段
    、第四十一條第一項前段，罰金罰鍰提高標準條例第一條前段、第二條，逕以簡
    易判決諭知：「甲○○從事業務之人，因業務上之過失傷害人，處有期徒刑肆月
    ，如易科罰金，以參佰元折算壹日。」，經核認事用法，均無違誤，量刑亦屬妥
    適；末查本件事故發生當時，在被告將告訴人及告訴人機車移至路邊之際，適有
    二名警員巡邏行經該處，發現本件事故，為告訴人於偵查中陳述明確，被告於偵
    查中亦承認此情，稱：當時巡邏警察剛好過來等語〔見偵查卷第三九頁背面、第
    四十頁正面〕，顯見於事故發生時，因有警員適行經現場目擊車禍發生，該等警
    員應已知被告即肇事者，無待警員進一步查問。卷附之「臺北縣政府警察局交通
    警察隊板橋分隊受理交通事故案件是否自首調查表」記載稱：報案人或勤指中心
    轉來資料未報明肇事人姓名，警員前往現場處理時，肇事人在場，並當場承認為
    肇事人云云，應與事實不符，尚不足採，被告應不符合刑法第六十二條前段自首
    規定之要件，附此敘明。
伍、公訴人於原審判決後，據告訴人之請求提起上訴，係以：被告尚未與告訴人達成
    和解，迄未賠償告訴人，原審量處被告有期徒刑肆月，似嫌過輕等為由。惟原審
    業已審酌被告過失程度，告訴人傷情非輕，被告迄今仍未與告訴人達成民事和解
    等一切情狀，量處被告上示徒刑，以本案情節斟之，量刑實屬妥適。公訴人執前
    開情由，提起上訴，被告指摘原審量刑過重等，均非有理；被告所執其餘上訴理
    由，即本案主要爭點，核非有理，詳如本判決理由欄參─一〔一〕、〔二〕、〔
    三〕。綜前所述，公訴人暨被告之上訴，均非有理由，應予駁回。
據上論斷，應依刑事訴訟法第四百五十五條之一第一項、第三項、第三百六十八條，
判決如主文。
本案經檢察官王家春到庭執行職務。
中      華      民      國      九十三    年      七      月      八    日
                                      臺灣板橋地方法院交通法庭
                                          審判長法  官  鄭水銓
                                                法  官  侯志融
                                                法  官  陳福來
右正本證明與原本無異。
不得上訴。
                                                書記官  林兆嘉
中      華      民      國      九十三    年      七      月      八    日
附錄本案論罪科刑參考法條：
刑法第二百八十四條第二項
從事業務之人，因業務上之過失傷人者，處一年以下有期徒刑、拘役或一千元以下罰
金，致重傷者，處三年以下有期徒刑、拘役或二千元以下罰金。
依「現行法規所定貨幣單位折算新臺幣條例」第二條規定，本判決主文所示之「元」
，係以新臺幣元之三倍折算之（即一元以新臺幣三元折算）。
